【裁判字號】    97,重訴,17
【裁判日期】    980722
【裁判案由】    損害賠償
【裁判全文】
臺灣高等法院高雄分院民事判決          97年度重訴字第17號
原      告  乙○○
被      告  丙○○    原住高雄.
上列當事人間請求損害賠償事件，原告於刑事訴訟（本院97年度
上易字第312 號）提起附帶民事訴訟（本院97年度附民字第61號
），經本院刑事庭裁定移送民事庭，本院於98年7 月8 日言詞辯
論終結，判決如下：
    主  文
被告應給付原告新臺幣柒佰貳拾萬元，及自民國九十七年七月一
日起至清償日止，按年息百分之五計算之利息。
訴訟費用由被告負擔。
本判決於原告以新臺幣貳佰肆拾萬元為被告供擔保後，得假執行
。
    事實及理由
一、被告經合法通知，未於言詞辯論期日到場，核無民事訴訟法
    第386 條各款所列之情形，爰依原告之聲請由其一造辯論而
    為判決，合先明。
二、原告起訴主張：被告於民國90年12月間與原告口頭約定合建
    事宜。由原告提供其所有而信託登記於訴外人林春梅名下之
    坐落高雄縣橋頭鄉○○段193 地號土地（下稱系爭土地），
    委由被告先購買系爭土地旁之畸零地（即橋頭鄉○○段887
    -6地號土地，面積5.43平方公尺）後，並由被告在該畸零地
    及系爭土地上興建2 棟建物，兩造各分配1 棟。嗣被告經原
    告同意，先於91年2 月1 日將上開2 筆土地信託登記於訴外
    人楊昆寶名下，俾利進行上揭建物之興建事宜。惟被告竟意
    圖為自己不法之利益，於91年4 月30日以系爭土地為抵押物
    ，設定360 萬元之最高限額抵押權予台灣土地銀行（下稱土
    銀），而由楊昆寶具名向土銀借款新臺幣（下同）300 萬元
    ，然僅以其中約100 萬元支付興建房屋規費，申請用地及購
    買前揭畸零地之價款外，其餘款項則侵吞入己。嗣被告於92
    年12月3 日，將系爭土地分割為橋頭鄉○○段193 地號及19
    3 之3 地號，由建商林詠盛於93年4 月1日 分別在橋頭鄉○
    ○段193-3 地號及仕和段887-6 地號土地上興建橋頭鄉○○
    段777 建號建物（即門牌號碼高雄縣橋頭鄉○○路166 號。
    下稱系爭777 建號房地），及在橋頭鄉○○段193 地號土地
    上興建橋頭鄉○○段778 建號建物（即門牌號碼高雄縣橋頭
    鄉○○路168 號，下稱系爭778 建號房地）。被告除於94年
    10月19日將所分得之前揭777 建號房地出售予訴外人蔡福家
    外，又未經原告同意，於95年4 月28日將原信託登記於楊昆
    寶名下，而依約應分由原告所有之前揭778 建號房地信託登
    記予訴外人黃重霖，並於95年5 月9 日提供前揭778 建號房
    地予合作金庫商業銀行股份有限公司（下稱合庫銀行）設定
    最高限額600 萬元之抵押權而借款500 萬元，所得款項除用
    以清償被告先前向土銀貸款之300 萬元外，其餘款項用以清
    償楊昆寶個人債務。嗣被告又於96年4 月19日將前揭778 建
    號房地出售訴外人張俊達，致生損害於原告。而被告上開背
    信行為，亦經本院97年度上易字第312 號判處被告有期徒刑
    1 年確定在案。因原告依約應分得之前揭778 建號房地價值
    為720 萬元以上，原告因被告上開背信行為而將之出售予張
    俊達，受有損害，爰依侵權行為損害賠償之法律關係，提起
    本件訴訟。聲明求為判決：(一)被告應給付原告720 萬元，（
    按原告原起訴請求800 萬元，嗣於本院減縮請求為720 萬元
    ），及自起訴狀繕本送達翌日起至清償日止，按年息百分之
    五計算之利息。(二)訴訟費用由被告負擔。(三)願供擔保，請准
    宣告假執行。
三、被告經合法通知未到庭，惟據其於本院刑事庭97年度附民字
    第61號損害賠償事件審理時到庭所為陳述則以：當初約定房
    屋（即原告所應分得之778 建號房地）之價值為600 萬元。
    被告只能給付原告該房屋現有價值之一半；被告願給付原告
    400萬元，但要分期等語，資為抗辯。
四、經查，原告主張之上開事實，業經證人甲○○到院證述無訛
    （見本院卷第108 頁、第109 頁），並有原告所提出系爭土
    地登記謄本、系爭777 建號房地、系爭778 建號房地登記謄
    本、郵局存證信函、高雄縣岡山地政事務所網路申領異動索
    引附卷可稽（見臺灣高雄地方法院檢察署95年度他字第5994
    號偵查卷第6 頁至第20頁、第48頁至第51頁、第61頁至第64
    頁、本院卷第39頁至第46頁）。又被告因本件背信行為，業
    經本院97年度上易字第312 號判處被告有期徒刑1 年確定在
    案，亦有該刑事判決1 份在卷足憑（見本院卷第4 頁至第10
    頁），是原告主張被告因本件背信行為，將原告就上開合建
    約定，應分得之778 建號房地予以供銀行抵押借款花用，嗣
    並將之出售予張俊達而受有損害等事實，即屬有據，堪予採
    信。
五、按債務人違約不履行契約之義務，同時構成侵權行為時，除
    有特別約定足認有排除侵權責任之意思外，債權人非不可擇
    一行使，不得僅因債權人對債務人有債務不履行之損害賠償
    請求權之故，即認為債權人不得對債務人行使侵權行為損害
    賠償請求權（最高法院85年台上字第2509號判決要旨參照）
    。又按因故意或過失不法侵害他人之權利者，負損害賠償責
    任。民法第184 條第1 項前段定有明文。本件原告因被告之
    上開背信行為，違約將原告就前揭合建約定應分得之778 建
    號房地予以供銀行抵押借款花用，嗣並將之出售予張俊達而
    受有損害，已如前述，則原告依侵權行為損害賠償之法律關
    係，請求被告賠償損害，即屬有據，應予准許。又系爭778
    建號房地曾於96年4 月19日經合庫銀行評估總值為900 萬
    0020元，張俊達於購得778 建號房地後，曾於96年5 月10日
    以之供合庫銀行設定最高限額864 萬元抵押權，並貸借720
    萬元等事實，亦有778 建號房地第二類登記謄本及合庫銀行
    九如分行不動產調查表、消費者貸款申請暨批覆書各1 份在
    卷足憑（見本院卷第39頁、第40頁、第85頁至第89頁）。被
    告空言抗辯稱當初約定778 建號房地之價值為600 萬元云云
    ，然已為原告所否認，被告又未舉證證明，應無足採信。是
    原告主張778 建號房地之價值在720 萬元以上，即屬有據，
    堪予採信。從而原告依侵權行為損害賠償法律關係，請求被
    告給付720 萬元及自起訴狀繕本送達翌日（即97年7 月1 日
    ）起至清償日止，按年息百分之五計算之利息，即為有理由
    ，應予准許。又原告聲請願供擔保，請准宣告假執行，經核
    尚無不合，爰酌定相當擔保金額，併予宣告之。
六、據上論結，本件原告之訴為有理由，依民事訴訟法第463 條
    、第385 條第1 項前段、第78條、第390 條第2 項，判決如
    主文。
中    華    民    國    98    年    7     月    22    日
                              民事第三庭
                                  審判長法官  張國彬
                                  法      官  鄭月霞
                                  法      官  吳登輝
以上正本證明與原本無異。
如對本判決上訴，須於判決送達後20日內向本院提出上訴狀，其
未表明上訴理由者，應於上訴後20日內向本院提出上訴理由書（
均須按他造當事人之人數附繕本）。上訴時應提出委任律師或具
有律師資格之人之委任狀，並依附註條文規定辦理。
中    華    民    國    98    年    7     月    23    日
                                  書  記  官  張明賢
附註：
民事訴訟法第466條之1 ：
對於第二審判決上訴，上訴人應委任律師為訴訟代理人，但上訴
人或其法定代理人具有律師資格者，不在此限。
上訴人之配偶、三親等內之血親、二親等內之姻親，或上訴人為
法人、中央或地方機關時，其所屬專任人員具有律師資格並經法
院認為適當者，亦得為第三審訴訟代理人。第1 項但書及第2 項
情形，應於提起上訴或委任時釋明之。


司法院資訊處製作；財團法人民間司法改革基金會備份。
